【裁判字號】    97,財管,42
【裁判日期】    970521
【裁判案由】    指定遺產管理人
【裁判全文】
臺灣臺南地方法院家事裁定              97年度財管字第42號
聲  請  人  慶豐商業銀行股份有限公司
法定代理人  丙○○
代  理  人  丁○○
上列聲請人聲請選任被繼承人乙○○之遺產管理人事件，本院裁
定如下：
    主      文
選任財政部國有財產局臺灣南區辦事處臺南分處為被繼承人乙○
○之遺產管理人。
聲請程序費用新臺幣壹仟元由被繼承人乙○○之遺產負擔。
    理      由
一、按繼承開始時，繼承人之有無不明者，由親屬會議於一個月
    內選定遺產管理人，並將繼承開始及選定遺產管理人之事由
    ，向法院報明；無親屬會議或親屬會議未於前條所定期限內
    選定遺產管理人者，利害關係人或檢察官，得聲請法院選任
    遺產管理人，並由法院依前項規定為公示催告；公示催告期
    限屆滿，無繼承人承認繼承時，其遺產於清償債權，並交付
    遺贈物後，如有剩餘，歸屬國庫；非公用國有財產以財政部
    國有財產局為管理機關， 民法第1177條、第1178條第2項、
    第1185條、國有財產法第12條分別定有明文。
二、聲請意旨略以：被繼承人乙○○（民國○○年○月○日生，身分
    證統一編號：Ｚ000000000號，96年7月14日死亡）於86年1月
    18日向聲請人借款新臺幣106萬元整，並依約應按月繳息還
    本，詎料被繼承人於96年7月14日因故死亡，依民法第1147
    條之規定，繼承即已開始。查被繼承人遺有坐落於臺南市○
    ○區○○路401號5樓之5不動產，惟因被繼承人之原繼承人
    皆已拋棄繼承權，亦無親屬會議為其選定遺產管理人，以致
    聲請人之債權一直無法行使，為保障聲請人即債權人之權益
    ，爰依法聲請鈞院指定被繼承人乙○○之遺產管理人等語。
三、聲請人主張之上開事實，業據提出貸款契約書、除戶謄本
    、96年度繼字第1774號准予備查函（均影本）為證，經本院
    依職權調取本院96年度繼字第1774號、1787號拋棄繼承卷宗
    審閱屬實，聲請人主張堪信為真實；復查被繼承人乙○○之
    繼承人均已聲明拋棄繼承權，又未準用民法第1177條規定選
    定遺產管理人，而聲請人為被繼承人之債權人，故聲請人以
    利害關係人聲請選任被繼承人之遺產管理人，核與上開規定
    並無不合，應予准許。
四、查本件被繼承人乙○○之繼承人均已拋棄繼承權，足見渠等
    對被繼承人遺產之處置已漠不關心，復經本院函詢利害關係
    人即原繼承人甲○○陳明是否願意擔任被繼承人乙○○之遺
    產管理人，利害關係人甲○○具狀表示不願意擔任被繼承人
    乙○○之遺產管理人，此有陳報狀1紙在卷可稽，而被繼承
    人乙○○之遺產，倘無人承認繼承時，將於清償債權，交付
    遺贈物後，歸屬國庫，即無人繼承之遺產若有賸餘，終歸國
    家所取得，則職司國有財產管理之有關機關自係最為適合擔
    任遺產管理之人，況上開機關就遺產管理之有關法律程序亦
    相當熟悉；故為使遺產之處置順利進行，並考量遺產管理之
    專業性與公平性，認選任財政部國有財產局臺灣南區辦事處
    臺南分處為被繼承人乙○○之遺產管理人為適當。
五、依非訟事件法第21條第2項、第24條第1項，民事訴訟法第78
    條，裁定如主文。
中    華    民    國    97    年    5     月    21    日
                  家事法庭    法  官  鄭  彩  鳳
上為正本係照原本作成。
如不服本裁定，應於裁定送達後10日內向本院提出抗告狀（附具
繕本），並應繳納抗告費新臺幣1000元。
中    華    民    國    97    年    5     月    21    日
                              書記官  黃  心  怡


司法院資訊處製作；財團法人民間司法改革基金會備份。
